【裁判字號】    99,審簡上,104
【裁判日期】    990930
【裁判案由】    傷害
【裁判全文】
臺灣士林地方法院刑事判決           99年度審簡上字第104號
上  訴  人
即  被  告  甲○○
上列上訴人即被告因傷害案件，不服本院內湖簡易庭於中華民國
99年4 月30日所為99年度湖簡字第235 號第一審刑事簡易判決（
聲請簡易判決處刑書案號：臺灣士林地方法院檢察署99年度調偵
字第167 號），提起上訴，本院管轄第二審之合議庭判決如下：
    主  文
上訴駁回。
    事實及理由
一、本案經本院審理結果，認第一審判決以上訴人即被告甲○○
    係犯刑法第277 條第1 項之傷害罪，處拘役40日，如易科罰
    金以新臺幣1000元折算1 日，其認事用法均無不當，量刑亦
    屬妥適，應予維持。相關事實、證據及理由茲引用第一審刑
    事簡易判決書及檢察官聲請簡易判決處刑書之記載（詳如附
    件）。
二、上訴人即被告上訴意旨略以：伊係為制止告訴人乙○○所為
    之攻擊行為，始撿拾石塊反擊而造成告訴人之受傷，故伊之
    行為應有刑法第23條正當防衛之適用，因而阻卻違法不構成
    犯罪，請求撤銷原判決，另為無罪判決云云。
三、經查，被告前於檢察官偵查時，已自承雙方有互毆之事實（
    見99年度偵字第35號卷第47頁），且證人龔慧敏於偵訊時亦
    證述其有看見被告及告訴人2 人扭打在一起等語（見上開偵
    卷第35頁），堪認被告與告訴人2 人確因相互攻擊而導致彼
    此受有傷害，真實無訛，被告事後上訴又翻異前詞否認犯行
    ，實無足採。復按正當防衛必須對於現在不法之侵害始得為
    之，侵害業已過去，即無正當防衛可言。至彼此互毆，又必
    以一方初無傷人之行為，因排除對方不法之侵害而加以還擊
    ，始得以正當防衛論。故侵害已過去後之報復行為，與無從
    分別何方為不法侵害之互毆行為，均不得主張防衛權（最高
    法院30年上字第1040號判例意旨參照）。上訴人即被告既如
    前述已於偵訊中坦承與告訴人2 人係為互毆，被告攻擊告訴
    人之行為，應係基於憤怒之反擊，甚為明確，衡諸上開說明
    ，即難認被告所為乃基於防衛意思所為之抵擋行為，彰彰甚
    明。上訴指摘原審判決不當，核無理由。此外，原審就被告
    傷害告訴人之身體，處拘役40日，併諭知易科罰金之折算標
    準，量刑尚屬允恰，難認有何明顯裁量逾越或濫用之違法情
    事，上訴指摘原審判決不當，核無理由，應予駁回。
四、另被告經合法傳喚，無正當理由未到庭陳述，本院爰依刑事
    訴訟法第371 條規定，不待其陳述逕行判決。
五、據上論斷，本件應依刑事訴訟法第455 條之1 第1 項、第3
    項、第368 條、第373 條、第371 條，判決如主文。
六、本案經檢察官顏珮珊到庭執行職務。
中    華    民    國    99    年      9     月    30    日
                  刑事第一庭審判長法  官  洪英花
                                  法  官  雷雯華
                                  法  官  王沛雷
以上正本證明與原本無異。
本件不得上訴。
                                  書記官  吳尚文
中    華    民    國    99    年      9     月    30    日
附錄本案論罪科刑法條：
中華民國刑法第277條第1項
傷害人之身體或健康者，處3年以下有期徒刑、拘役或1千元以下
罰金。

司法院資訊處製作；財團法人民間司法改革基金會備份。
